【裁判字號】    88,交自,68
【裁判日期】    890816
【裁判案由】    過失傷害
【裁判全文】
臺灣臺中地方法院刑事判決                          八十八年度交自字第六八號
    自  訴  人  乙○○
    被      告  戊○○
    選任辯護人  呂勝賢
                陳沆河
右列被告因過失傷害案件，經自訴人提起自訴，本院判決如左：
    主  文
魏明洲因過失傷害人，處有期徒刑伍月，如易科罰金，以佰元折算壹日。
    事  實
一、魏明洲於民國八十八年五月十日上午六時四十分許，駕駛車牌號碼ＰＥ－一八三
    五號自小客車，沿台中縣神岡鄉○○路由社口往馬岡（由南往北）方向行駛，途
    經民族路九十五號前，本應注意汽車於行經彎道時，應減速慢行，做隨時停車之
    準備，及汽車在雙向二車道行駛時應在遵行車道內行駛，在劃有分向限制線之路
    段不得駛入來車之來車道內，而依當時情形，並無不能注意之情事，竟疏於注意
    ，於行經彎道時未減速慢行，致車輛失控跨越分向限制線，駛入對向車道，撞及
    乙○○沿台中縣神岡鄉○○路由馬厝往社口（由北往南）方向，騎乘車牌號碼Ｊ
    ＫＮ－九一０號之重型機車，致乙○○人車倒地，受有右股骨骨幹骨折、右脛腓
    骨開放性骨折併軟組織缺損、肺水腫、急性膽囊炎、右脛骨開放性骨折術後併骨
    隨炎及骨折癒合不良等傷害。魏明洲於肇事後，犯罪未發覺前，即以電話報案，
    並向到場警員自動陳述肇事經過，自首而接受裁判。
二、案經自訴人乙○○提起自訴。
    理  由
一、訊據被告戊○○除否認自訴人受有之肺水腫、急性膽囊炎、右脛骨開放性骨折術
    後併骨隨炎及骨折癒合不良等傷害係因本件車禍造成，並稱上開傷害與本件車禍
    無相當因果關係云云外，餘對於右揭駕車肇事之事實坦承不諱，核與自訴人指述
    指述情節相符，並有道路交通事故處理紀錄登記簿、肇事現場圖、及診斷證明書
    各一份在卷可稽。查，自訴人於車禍發生後先送往台中縣神岡鄉民德醫院救治，
    於八十八年五月十一日轉澄清醫院平等院急診住院手術行清創併肌肉皮瓣植皮術
    ，於八十八年六月十三日出院，於八十八年六月十八日急診住院行膽囊切除術，
    八十八年六月二十三日出院。同日至澄清醫院霧峰院區住院行清創及腐骨清除手
    術，八十八年六月三十日出院，八十八年九月十七日住院行植骨手術，八十八年
    九月二十二日出院，期間所患病名計有右股骨骨幹骨折、右脛腓骨開放性骨折併
    軟組織缺損、肺水腫、急性膽囊炎、右脛骨開放性骨折術後併骨隨炎及骨折癒合
    不良等傷害，有民德醫院、澄清醫院病歷資料及診斷證明書在卷可參。次查，證
    人即自訴人之骨科主治醫師丙○○○○於八十九年七月十一日到院結證稱：自訴
    人乙○○小腿係第三度開放性骨折，骨頭及神經血管外露，第三度開放性骨折病
    患有三至五成機率發生骨髓炎，自訴人之肢幹機能不會完全喪失功用，復健後會
    走路但跛行無法跑步、彎曲程度無法像正常人之情形；另自訴人肺水腫情形於送
    來平等院區時就有了，因為其多處骨折、休克、失血過多、血氧濃度不夠引起，
    正常人也有可能發生膽囊炎，大部分是因膽結石引起，又在一般重大外傷因有外
    傷壓力及長期臥床發生急性膽囊炎之機率較高，自訴人於霧峰、平等院區之病歷
    均未看出其尚罹有其他病症等語明確。又證人即自訴人之一般外科主治醫師甲○
    ○○○於八十九年七月二十七日到院，經本院訊問急性膽囊炎與自訴人發生車禍
    有無關聯，及膽囊切除對於身體健康是否有重大影響時，亦結證稱：文獻上曾有
    創傷後膽囊炎發生，但是否有直接關係無法認定，文獻上所指傷害係指身體上各
    種傷都有可能，骨科傷害也是有可能；急性膽囊炎除創傷後膽囊炎外，以膽結石
    引起最多，另外重病禁食、輸血、全靜脈營養、止痛藥物的使用及膽囊本身之血
    管病變，也有可能，本件病人開刀時並無膽結石病變，至於血管有無病變無法斷
    定，又病人除受有骨科傷害外，並無其他就醫紀錄足資證明引起急性膽囊炎；膽
    囊雖屬人體器官，惟對於身體健康並無重大影響，有些人較容易拉肚子，從醫學
    觀點來看，認為膽囊切除不會對身體造成重大之傷害，膽囊切除的人很多，可以
    過一般正常人的生活等語在卷。綜上，自訴人患有之肺水腫、骨隨炎、急性膽囊
    炎等傷病，應均得認係本件車禍事故所致，被告聲請就本件送其他醫療機構鑑定
    是否有醫療過失導致，已無必要，且伊辯稱自訴人上述傷害與本件車禍無因果關
    係，顯係卸責之詞，諉無足採。
二、按汽車於行經彎道時，應減速慢行，做隨時停車之準備；汽車在雙向二車道行駛
    時應在遵行車道內行駛，在劃有分向限制線之路段不得駛入來車之來車道內，道
    路交通安全規則第九十三條第一項第四款、第九十七條第一、二款分別定有明文
    。被告駕車對於前揭規定自應遵守，竟於前揭時間行經該處時，未注意彎道應減
    速，致失控逆向行駛於來車車道上，而依當時情形並無不能注意之情事，竟疏不
    注意致發生本件車禍，並因而使自訴人受傷，其有過失甚為明顯，且與自訴人之
    受傷間具有相當因果關係。本件被告過失犯行，事證明確，堪以認定。
二、核被告所為係犯刑法第二百八十四條第一項前段之過失傷害罪。又自訴人雖認其
    因車禍骨折受傷，已達一肢機能毀敗，且其因車禍骨折之傷害引發急性膽囊炎，
    並切除膽囊，亦已構成身體重大難治之傷害，被告所為係涉犯過失致重傷害罪嫌
    云云。查霧峰澄清醫院雖曾函覆本院：自訴人如前診斷證明書所列之傷害均係車
    禍引起，且其脛骨骨隨炎並癒合不良及膝關節活動受損，須長期治療，已達難治
    之傷害等情，有該院函二紙在卷可參，然自訴人之肢幹機能經手術復健後，估計
    右下肢功能減損約百分之五十，有其提出之診斷證明書附卷可佐，且據丙○○○
    ○（骨科）證稱肢幹機能不致完全毀敗喪失效用等語如前，則該院因自訴人脛骨
    骨隨炎並癒合不良及膝關節活動受損，須長期治療，而謂自訴人達難治傷害，誠
    屬誤會。另證人甲○○○○（一般外科）亦證稱膽囊切除對身體健康無重大影響
    ，仍可過一般正常人之生活等語於前，是自訴人固因本件車禍受有傷害，然應未
    構成重傷害，其指稱被告涉犯過失致重傷害罪嫌，容有誤認，惟本院就自訴案件
    ，毋庸受自訴人指述之法條所限，仍得就自訴人提出之事實，依法審酌，附此敘
    明。查，被告肇事後，犯罪未經有權偵查犯罪之機關發覺前，隨即以電話報案，
    並於警員到場時自首而接受裁判，業據被告陳明在卷，並經證人即丁○○警員到
    庭證稱明確，合於刑法第六十二條前段自首之規定，應依法減輕其刑。爰審酌被
    告過失之程度、自訴人所受傷害程度、被告多次與自訴人協商惟迄今尚未能與被
    害人達成和解、犯後態度尚稱良好等一切情狀，量處如主文所示之刑，並諭知易
    科罰金之折算標準。
據上論斷，應依刑事訴訟法第三百四十三條、第二百九十九條第一項前段、刑法第二
百八十四條第一項前段、第六十二條前段、第四十一條，罰金罰鍰提高標準條例第一
條前段、第二條，判決如主文。
中      華      民      國      八十九      年    八      月    十六    日
                                      臺灣臺中地方法院交通法庭
                                          法  官  陳  淑  芳
右正本證明與原本無異。
如不服本判決，應於判決送達後十日內，向本院提出上訴狀。
                                          書記官
中      華      民國      八十九      年    八      月    十七    日


司法院資訊處製作；財團法人民間司法改革基金會備份。
